臺灣高等法院民事判決　　　　　　　　 94年度上易字第385號
上　訴　人　旭昌科技股份有限公司
法定代理人　李明昌
訴訟代理人　郭疆平律師
被 上訴 人　技嘉科技股份有限公司
法定代理人　葉培城
訴訟代理人　張玲綺律師
　　　　　　黃捷琳律師
上列當事人間因給付貨款事件，上訴人對於中華民國94年3月10
日臺灣臺北地方法院93年度訴字第3204號第一審判決提起上訴，
並為訴之追加，本院於94年9月20日言詞辯論終結，判決如下：
    主      文
上訴及追加之訴均駁回。
第二審及追加之訴訟費用由上訴人負擔。
    事實及理由
甲、程序方面：
按於第二審為訴之變更、追加或提起反訴，非經他造同意，不得
為之。但民事訴訟法第255條第1項第2款至第6款情形，不在此限
，同法第446條第1項定有明文。本件上訴人於原審依債權讓與之
法律關係為本件之請求（原審卷第9,10頁），於本件追加依買賣
、不當得利之法律為本件之請求（本院卷第120,121頁），核其
請求之基礎事實同一，依上開說明、民事訴訟法第255條第1項第
2款規定，無庸得他造之同意。
乙、得心證之理由：
一上訴人起訴主張：被上訴人前向第三人洛比企業股份有限公司
  （下稱洛比公司）購買貨物，洛比公司已交付貨物，被上訴人
  積欠洛比公司如原判決附表（下稱附表）所示14筆貨款計新臺
  幣（下同）1,368,675元（下稱系爭貨款）。伊於民國92年6月
  8日與洛比公司簽訂債權讓與契約書，洛比公司將對被上訴人
  之全部債權暨基於該債權所生之利息及其他權利讓與伊。伊與
  洛比公司另於同年10月9日簽訂債權讓與契約書，範圍擴及HUB
  倉庫零件之所有權。洛比公司已通知被上訴人上開債權讓與之
  事實，另伊曾對洛比公司聲請強制執行，被上訴人亦於93年3
  月18日就執行命令聲明異議，顯見其已收受債權讓與通知，退
  步言，被上訴人於92年6月間亦因伊副總經理呂憲雄、洛比公
  司員工周志宏口頭告知而知悉上開債權讓與之事實，爰依債權
  （系爭貨款給付請求權）讓與之法律關係，求為命被上訴人給
  付1,368,675元，及如附表所示利息之判決。
  被上訴人則以：上訴人或洛比公司未於92年6月間將其等間債
  權讓與事實通知伊，其等間債權讓與效力不及於系爭貨款，蓋
  系爭貨款或尚未發生，或已被扣押等語，資為抗辯。
二原審判命被上訴人給付83,475元（即附表所示編號14之貨款）
  ，及加計自93年2月11日起之法定遲延利息，駁回上訴人其餘
  請求，上訴人提起上訴，聲明：原判決不利上訴人部分廢棄，
  改判被上訴人應再給付上訴人1,285,200元，及自93年1月11日
  起至清償日止，按週年利率5%計算之利息。
  被上訴人則聲明：上訴駁回。
  （被上訴人就其敗訴部分未提起上訴而告確定）。
三上訴人主張前揭事實，固提出債權讓與契約書、存證信函2件
  及被上訴人聲明異議狀為證（原審原證1-4、證物外放）。
  (一)按「當事人主張之事實，經他造於準備書狀內或言詞辯論時
    或在受命法官、受託法官前自認者，無庸舉證」，民事訴訟
    法第279條第1項固定有明文。然同條第3項另規定「自認之
    撤銷，除別有規定外，以自認人能證明與事實不符或經他造
    同意者，始得為之」。查被上訴人於原審雖自認「上述(1)臺
    灣臺北地方法院92年度執全字第2389號執行命令於92年9月
    26日送達，較92年10月9日新店五峰郵局第235號存證信函先
    到達被告（被上訴人），而被告（被上訴人）對上開各執行
    命令均有聲明異議」（原審卷第16頁）。惟經本院調閱並審
    閱該執行卷宗，卷附聲明異議狀為宣喬科技股份有限公司所
    具，並無被上訴人之聲明異議狀或其相關資料，有該執行卷
    宗可參（影本外放，另執行命令影本見本院卷第129,130頁
    ，承辦書記官尚於被上訴人名稱上以鉛筆加註「未異議」）
    ，原審原證三之聲明異議狀係被上訴人於93年3月18日對臺
    灣臺北地方法院93年度執字第7816號執行命令所為之聲明異
    議，是被上訴人於原審所為上開自認，顯與事實不符，茲據
    被上訴人依民事訴訟法第279條第3項之規定撤銷自認（本院
    卷第124頁），核無不合，其撤銷已生效力，即與自始無自
    認同，法院於以後為裁判時，不得審酌該已撤銷之自認。上
    訴人再以被上訴人前開自認，主張被上訴人已知悉上訴人與
    洛比公司間債權讓與之事實云云，即無可採。
  (二)上訴人另主張上訴人及洛比公司已於92年6月間通知被上訴
    人「系爭債權已由洛比公司讓與上訴人」之事云云。惟證人
    即洛比公司員工周志宏於原審到場證稱：「 (提示原證七，
    全部文件，上面有呂憲雄簽名，所指為何？）是我們六月中
    口頭先通知被告（被上訴人），與證人胡慧瑜見面‧‧‧」
    、「92年6月我與呂憲雄到被告（被上訴人）找胡小姐，當
    時應該還沒簽原證一之書面。我告訴胡小姐說洛比公司出問
    題，希望全部出貨交給原告（上訴人）來處理‧‧‧我們是
    以出貨的認知代表債權讓與‧‧‧」、「（與證人胡慧瑜談
    的情形）我們第一次是告訴他獲利很低，希望轉給原告（上
    訴人），一星期後我們與原告（上訴人）再去談一次，看證
    人胡慧瑜有無辦法將出貨供應全部轉給原告（上訴人），第
    三次是七月份被告（被上訴人）有過來看原告（上訴人）工
    廠，看有無辦法轉移」、「 (轉移之意思）就是出貨轉由給
    原告（上訴人）處理，包括品質及財務 (收款)」、「 ( 證
    人胡慧瑜有無同意轉由原告（上訴人）出貨？）要不要改成
    原告（上訴人）還要由被告（被上訴人）內部作業，要看被
    告（被上訴人）能不能轉移。當時胡小姐沒有辦法確定是否
    可以轉移，只說先出貨」；另證人即上訴人員工呂憲雄亦到
    場證稱：「（六月份與胡小姐談的情形）在被告（被上訴人
    ）新店總公司談，告訴他洛比的財務有問題，希望由生產基
    地（旭昌公司）繼續供應給被告（被上訴人）。胡小姐說要
    向他的上面請示。一週後他說供應商的名稱無法改‧‧‧」
    ；證人即被上訴人員工胡慧瑜則證稱：「（洛比周志宏與呂
    憲雄找你談的情形）最初是講他們要合併，後來他們又要求
    賣給我們的產品要由原告（上訴人）來接手出貨的業務，但
    因為我們的合格廠商只有洛比公司，後來還是以洛比的名義
    來交易，實際出貨是誰我不清楚，但訂單仍然開洛比公司‧
    ‧‧」，有其等筆錄在卷可憑（原審卷第81-84頁），顯見
    洛比公司與上訴人於92年6月間係與被上訴人溝通及協商得
    否將供貨商由洛比公司變更為上訴人之事宜，非向被上訴人
    通知債權讓與之事。胡慧瑜雖另證稱：「呂憲雄、周志宏二
    位證人是以詢問的方式問是否可將貨款移轉給原告（上訴人
    ）」（原審卷第84頁正面），然周志宏已證稱：「92年6月
    我與呂憲雄到被告（被上訴人）找胡小姐，當時應該還沒簽
    原證一之書面」（原審卷第81頁背面），則呂憲雄、周志宏
    為上開試探可否將貨款移轉予上訴人時，上訴人與洛比公司
    尚未成立債權讓與契約，當無將債權讓與通知被上訴人之理
    。參諸洛比公司與上訴人分別於92年10月9日及93年5月13日
    寄發存證信函予被上訴人通知債權讓與事由，苟洛比公司與
    上訴人於92年6月間已將債權讓與事由通知被上訴人，何庸
    重複以存證信函通知又未於通知函中表明前已通知債權讓與
    之旨，益見92年6月間確無所謂通知債權讓與之事。況上訴
    人於93年2月9日對洛比公司聲請強制執行時（臺灣臺北地方
    法院93年度執字第7816號，卷宗影本外放），將洛比公司對
    被上訴人之應收帳款債權列為執行標的，以被上訴人為第三
    債務人，聲請執行法院向被上訴人發扣押命令（原審被證六
    ，證物外放）。上訴人上開強制執行之聲請與其所主張業受
    讓系爭債權並已向被上訴人通知債權讓與者（即上訴人業為
    系爭債權之債權人)，顯有矛盾，益證上訴人主張曾於92年6
    月間通知被上訴人系爭債權之讓與，與事實不符。上開周志
    宏、呂憲雄、胡慧瑜之證言，均難作為有利於上訴人認定之
    依據。
  (三)被上訴人雖自認已收受92年10月9日新店五峰郵局第235號、
    93年5月13日同郵局第85號存證信函（原審卷第98頁），而
    該第235,85號存證信函分別係洛比公司、上訴人通知被上訴
    人前開債權讓與事由（原證二、四），然按「實施查封後，
    債務人就查封物所為移轉、設定負擔或其他有礙執行效果之
    行為，對於債權人不生效力」，強制執行法第51條第2項定
    有明文，此一規定依同法第117條準用對於其他財產權之強
    制執行。訴外人智盈實業股份有限公司以洛比公司為債務人
    聲請強制執行，經原法院以92年度執全字第2389號受理在案
    ，並於92年9月24日以北院錦92年執全丙字第2389號執行命
    令，扣押洛比公司對被上訴人未收帳款及任何債權，其額度
    為1,391,250元，及執行費9,954元，被上訴人於92年9月26
    日收受上述執行命令，已經本院調卷查明（執行命令、送達
    證書影本見本院卷第129-131頁）。依上開規定，洛比公司
    在該日前對於被上訴人之金錢債權在上開額度1,391,250元
    及執行費9,954元內不得移轉。而附表所示1至13號貨款債權
    均在該日前發生，總金額亦未逾扣押命令範圍，自應為扣押
    效力所及。洛比公司與上訴人事後所為債權讓與通知，對已
    遭扣押之債權因屬給付不能，不生債權讓與通知之效力，上
    訴人自不得依債權讓與之法律關係為本件請求。
  (四)依上訴人起訴之基礎事實，被上訴人購買貨物之對象係洛比
    公司，非上訴人，即兩造間不存在買賣關係，另證人呂憲雄
    證稱：「（提示原證七，有無發票等單據）都有相關發票，
    名義都還是以洛比公司，發票應該都是報稅去了。是我們先
    開給洛比發票，洛比另外以他們的名義再開發票給被告（被
    上訴人）」，顯見系爭貨款所表彰之貨物，係由上訴人售與
    洛比公司，再由洛比公司售與被上訴人，買賣關係各存在於
    上訴人與洛比公司間及洛比公司與被上訴人間，雖上訴人基
    於與洛比公司間之內部關係，將系爭貨物交付被上訴人，惟
    仍不影響各買賣契約當事人之地位。被上訴人雖於94年6月
    以後將採購單上洛比公司之電話、傳真、地址改為上訴人營
    業所，然係因洛比公司表示即將與上訴人合併（原審卷第
    84, 85頁，但最終未合併），其營業處所將搬到上訴人處，
    故而要求被上訴人將訂單資料傳真至上訴人處。被上訴人雖
    同意將採購單上之電話、傳真、地址進行調整變更，惟並不
    同意將供貨商變更為上訴人，有胡慧瑜證言可參。再參諸證
    人呂憲雄證稱：「（何時開始原告（上訴人）與被告（被上
    訴人）訂貨是正式以原告（上訴人）名義交易？）約是92年
    10 月以後才是以原告（上訴人）名義出貨」（原審卷第83
    頁背面），顯見被上訴人迄92年10月後始與上訴人成立買賣
    關係，而系爭貨款均成立於92年8月、9月間，仍係基於被上
    訴人與洛比公司間之買賣關係而生，上訴人依買賣關係請求
    被上訴人給付系爭貨款，亦屬無據。
  (五)被上訴人取得系爭貨款所表彰之貨物，係基於與洛比公司間
    之買賣契約，上訴人基於其與洛比公司間之內部關係交付該
    等予被上訴人，是被上訴人取得該等貨物有其法律上之原因
    ，並無不當得利可言，上訴人依不當得利之法律關係請求被
    上訴人給付系爭貨款，仍非有理。
四綜上所述，上訴人依債權讓與之法律關係，請求被上訴人給付
  上訴人系爭貨款即附表所示編號1-13計1,285,200元，及自93
  年2月11日起至清償日止，按年息5%計算之利息，於法無據，
  應予駁回。原審駁回上訴人該部分之請求，核無不合。上訴意
  旨指摘原判決不當，求予廢棄改判，為無理由，應予駁回。上
  訴人另追加依買賣、不當得利之法律關係請求被上訴人給付上
  訴人上開本息，亦屬無據，應併予駁回。
五本件因事證已臻明確，兩造其餘攻擊、防禦方法及所為之立證
  ，與判決之結果不生若何影響，無庸再逐一予以論究，合併敘
  明。
據上論結，本件上訴及追加之訴均為無理由，依民事訴訟法第
449條第1項、第78條，判決如主文。
中　　華　　民　　國　　94　　年　　10　　月　　4 　　日
　　　　　　　　　民事第十七庭  審判長法  官  沈方維
                                      法  官  張競文
                                      法  官  湯美玉
正本係照原本作成。
不得上訴。
中　　華　　民　　國　　94　　年　　10　　月　　5 　　日
                                      書記官  賴淑真
